臺灣臺南地方法院刑事判決　
111年度金訴字第648號
公  訴  人  臺灣臺南地方檢察署檢察官
被      告  施家和


上列被告因違反洗錢防制法等案件，經檢察官提起公訴（111年
度偵字第3827號），暨移送併辦（111年度偵字第20986號），被
告於本院行準備程序時，為有罪之陳述，經本院裁定由受命法官
獨任以簡式審判程序審理，並判決如下：
    主  文
施家和幫助犯洗錢罪，處有期徒刑參月，併科罰金新臺幣參萬元
，罰金如易服勞役，以新臺幣壹仟元折算壹日。
    事  實
一、施家和明知國內社會層出不窮之詐騙集團或不法份子為掩飾
    其不法行徑，避免執法人員之追究及處罰，經常利用他人之
    帳戶掩人耳目，在客觀上雖已預見一般取得他人帳戶使用之
    行徑，常與行財產犯罪有密切關連，竟以縱有人持其帳戶作
    為詐騙、洗錢之犯罪工具，亦不違其本意之幫助詐欺及幫助
    洗錢之犯意，於民國110年9月14日前某時、同年10月15日下
    午某時，在臺南市西港區統一超商後營門市、高雄市85大樓
    處，接續將其所申設使用之中國信託商業銀行帳號822–0000
    00000000號帳戶（下稱中國信託帳戶）、玉山商業銀行帳號
    808–0000000000000號帳戶（下稱玉山銀行帳戶）之存摺、
    提款卡及密碼資料交付與TELEGRAM通訊軟體暱稱「一見鍾情
    」之劉姜子（另經臺灣臺南地方檢察署檢察官偵查辦理）。
    嗣劉姜子所屬詐欺集團成員取得前開帳戶資料後，即共同意
    圖為自己不法之所有，基於詐欺取財及洗錢之犯意聯絡，而
    為下列詐欺取財行為：
    ㈠於110年10月10日11時35分許之前某時，佯稱欲販售皮包，
      致魏靖穎陷於錯誤，下單購買，隨後依指示於同年月17日
      16時35分許，匯款新臺幣（下同）11,100元至玉山銀行帳
      戶內。
　　㈡於110年10月13日13時21分許，以同一方式，詐騙魏明萱，
      致其陷於錯誤，於同年月17日18時32分許，匯款3,100元
      玉山銀行帳戶內。
　  ㈢於110年10月15日，佯以成立投資平台，梁甯睎陷於錯誤，
      參與投資，並依指示於同年月15日16時2分許，匯款3萬元
      至中國信託銀行帳戶。
　　㈣於110年8月間，佯稱可儲值購買商品並獲取優惠款項云云
      ，致胡沛瑜陷於錯誤，指示於同年9月14日至15日間共匯
      款196,000元至陳冠良（涉嫌詐欺部分經臺灣臺南地方檢
      察署檢察官偵辦中）申設聯邦銀行000-000000000000號帳
      戶，隨即遭轉出至劉首宏（涉嫌詐欺部分經臺灣臺南地方
      檢察署檢察官偵辦中）申設國泰世華銀行000-0000000000
      00號帳戶內，再於110年9月14日17時許轉出前開款項之9
      萬元至中國信託銀行帳戶內。
二、案經梁甯睎、魏靖穎、魏明萱、胡沛瑜訴由臺南市政府警察
    局佳里分局報告臺灣臺南地方檢察署檢察官偵查起訴暨移送
    併辦。
    理  由
一、本件被告施家和所犯為死刑、無期徒刑、最輕本刑為3 年以
    上有期徒刑以外之罪，亦非屬高等法院管轄之第一審案件，
    其於準備程序進行中，先就被訴事實為有罪之陳述，經法官
    告知簡式審判程序之旨，並聽取公訴檢察官之意見後，依刑
    事訴訟法第273條之1第1項、第273條之2 等規定，裁定進行
    簡式審判程序，且不受同法第159條第1項、第161條之2、第
    161條之3、第163條之1及第164條至第170條所規定證據能力
    認定及調查方式之限制，合先敘明。
二、上揭犯罪事實業據被告於本院審理時為認罪之表示（參見本
    院卷第76頁），並經證人即告訴人梁甯睎、魏靖穎、魏明萱
    、胡沛瑜於警詢證述遭詐騙經過明確（參見警一卷第81頁至
    第83頁、第103頁至第107頁、第135頁至第139頁、併案警卷
    第27至32頁），且有施家和與通訊軟體Telegram暱稱「Wu M
    ingchian」、「里長伯」、「一見鍾情」、通訊軟體Messen
    ger暱稱「黃白白」對話紀錄截圖1份、梁甯睎之帳號000000
    0000000網路轉帳交易明細畫面截圖1張、魏靖穎與通訊軟體
    Instagram帳號「store_iu.iu」對話紀錄截圖14張、通訊軟
    體Instagram帳號「store_iu.iu」貼文截圖2張、魏靖穎之
    帳號000-000000000000網路銀行轉帳交易明細畫面截圖1張
    、110年10月17日中國信託ATM交易明細1紙、通訊軟體Insta
    gram帳號「store_iu.iu」貼文截圖1張、魏靖穎與通訊軟體
    Instagram帳號「store_iu.iu」對話紀錄截圖3張、玉山銀
    行集中管理部110年11月12日玉山個（集）字第1100109020
    號函檢送帳號0000000000000號戶名施家和之客戶基本資料
    及110年1月4日至110年10月19日之交易明細各1份、中國信
    託商業銀行股份有限公司110年11月2日中信銀字第11022483
    9290048號函檢送帳號000000000000號戶名施家和之存款基
    本資料及110年9月10至110年10月15日之交易明細各1份、胡
    沛瑜提出之網路對話紀錄翻拍畫面、胡沛瑜提出之網路轉帳
    翻拍畫面、陳冠良之聯邦銀行交易往來明細表、劉首宏之國
    泰世華銀行交易往來明細表、劉首宏之國泰世華銀行交易往
    來明細表附卷可參（參見警卷第19頁至第63頁、第99頁、第
    123頁至第131頁、第131頁下、第153頁、第155頁至第157頁
    、第163頁至第169頁、第171頁至第183頁、併辦警卷第43頁
    至47頁、第48頁至50頁、併辦偵卷第21頁至25頁、第33頁）
    。依此，被告於本院審理時之自白與事實相符，應堪採信。
    從而，堪認被告確有幫助他人遂行詐欺取財及洗錢犯行之不
    確定故意。
三、
  ㈠「本法所稱洗錢，指下列行為：…二、掩飾或隱匿特定犯罪 
    所得之本質、來源、去向、所在、所有權、處分權或其他權
     益者。…」「本法所稱特定犯罪，指下列各款之罪：二、刑
     法…第三百三十九條…」、「本法所稱特定犯罪所得，指犯 
    第三條所列之特定犯罪而取得或變得之財物或財產上利益及
     其孳息。前項特定犯罪所得之認定，不以其所犯特定犯罪
    經 有罪判決為必要。」洗錢防制法第2條第2款、第3條第2 
    款、第4條第1項、第2項定有明文。本件告訴人鄭峻傑、江
    郁柔、陳裕元、李彥霆遭上開方式詐騙，屬刑法詐欺取財犯
    罪，合於洗錢防制法第3條第2款所稱之特定犯罪，其等匯入
    被告本案帳戶之金額，即屬詐欺犯罪所得，雖實際實施詐騙
    之人尚未經查獲，然依同法第4條第2項之規定，犯罪所得之
    認定，不以實際實施犯罪之人經判決有罪為必要，本件屬詐
    欺犯罪既已為告訴人梁甯睎、魏靖穎、魏明萱、胡沛瑜證述
    明確，並有上開證據資料可以佐證，復為被告所承認，本件
    帳戶內之告訴人梁甯睎、魏靖穎、魏明萱、胡沛瑜之匯款，
    當屬洗錢防制法所稱之犯罪所得。
  ㈡刑法第30條之幫助犯，係以行為人主觀上有幫助故意，客觀
    上有幫助行為，即對於犯罪與正犯有共同認識，而以幫助意
    思，對於正犯資以助力，但未參與實行犯罪之行為者而言。
    幫助犯之故意，除需有認識其行為足以幫助他人實現故意不
    法構成要件之「幫助故意」外，尚需具備幫助他人實現該特
    定不法構成要件之「幫助既遂故意」，惟行為人只要概略認
    識該特定犯罪之不法內涵即可，無庸過於瞭解正犯行為之細
    節或具體內容。此即學理上所謂幫助犯之「雙重故意」。金
    融帳戶乃個人理財工具，依我國現狀，申設金融帳戶並無任
    何特殊限制，且可於不同之金融機構申請多數帳戶使用，是
    依一般人之社會通念，若見他人不以自己名義申請帳戶，反
    而收購或借用別人之金融帳戶以供使用，並要求提供提款卡
    及告知密碼，則提供金融帳戶者主觀上如認識該帳戶可能作
    為對方收受、提領特定犯罪所得使用，對方提領後會產生遮
    斷金流以逃避國家追訴、處罰之效果，仍基於幫助之犯意，
    而提供該帳戶之提款卡及密碼，以利洗錢實行，仍可成立一
    般洗錢罪之幫助犯（最高法院大法庭108年度台上大字第310
    1號刑事裁定意旨參照）。本件被告提供帳戶予詐騙集團使
    用，則被告主觀上有將本案帳戶交由他人入款、領款使用之
    認知，即屬明確。則在其已有幫助詐欺之不確定故意情況下
    ，又於主觀上知悉本案帳戶後續資金流向，有無法追索之可
    能性，則其對於本案帳戶內資金如經他人提領後，將會產生
    遮斷金流以逃避國家追訴、處罰之效果，主觀上亦有認識，
    且縱有如此結果發生，亦不違背其本意，仍為本案提供帳戶
    之行為，屬於幫助洗錢行為，亦堪認定。
  ㈢綜上，本件事證已經明確，應依法論罪科刑。　　
四、論罪科刑：　　
  ㈠核被告所為係犯刑法第30條第1項、第339條第1項之幫助詐欺
    取財罪，及刑法第30條第1項、洗錢防制法第14條第1項之幫
    助洗錢罪。被告以單一行為，幫助詐騙集團成員詐欺告訴人
    梁甯睎、魏靖穎、魏明萱、胡沛瑜，及幫助掩飾、隱匿如事
    實欄所示犯罪所得之去向及所在，為想像競合犯，應依刑法
    第55條前段規定，從一重之幫助洗錢罪論處。
  ㈡被告於本案中所為係幫助犯，犯罪情節較正犯輕微，爰依刑
    法第30條第2項規定，減輕其刑。另被告於本院審理時，自
    白犯罪，應依洗錢防制法第16條第2項之規定減輕其刑，並
    遞減其刑。
  ㈢另被告提供帳戶幫助詐騙集團詐欺被害人胡沛瑜部分，雖未
    據起訴意旨論及，惟此部分與前開論罪科刑部分，具有裁判
    上一罪關係，應為起訴效力所及，本院自得併予審酌，附此
    敘明。
  ㈣爰審酌我國詐欺事件頻傳，嚴重損及社會治安及國際形象，
    而偵查機關因人頭帳戶氾濫，導致查緝不易，受害人則求償
    無門，成為犯罪偵查之死角，相關權責機關無不透過各種方
    式極力呼籲及提醒，而被告對於重要之金融交易工具未能重
    視，亦未正視交付帳戶可能導致之嚴重後果，而將帳戶之金
    融卡及密碼交付他人，容任他人以該帳戶作為犯罪之工具，
    本件並造成告訴人梁甯睎、魏靖穎、魏明萱、胡沛瑜受有如
    事實欄所示之經濟損失，實有不該，另斟酌其於犯罪後在本
    院審理時坦承犯行，然尚未賠償被害人所受損害之態度，另
    斟酌被告之品行、智識程度、家庭、經濟狀況（均詳卷）等
    一切情狀，量處如主文所示之刑，並諭知罰金如易服勞役之
    折算標準。
五、按犯罪所得，屬於犯罪行為人者，沒收之。但有特別規定者
    ，依其規定；前2項之沒收，於全部或一部不能沒收或不宜
    執行沒收時，追徵其價額，刑法第38條之1第1項、第3項分
    別定有明文。另按犯洗錢防制法第14條之罪，其所移轉、變
    更、掩飾、隱匿、收受、取得、持有、使用之財物或財產上
    利益，沒收之。洗錢防制法第18條第1項前段定有明文。所
    稱財物或財產上利益，乃指特定犯罪之犯罪所得而言，至於
    洗錢者本身之犯罪所得，則應適用刑法規定沒收，此有該條
    修正理由可參。本件被告僅構成幫助洗錢罪，並非洗錢罪之
    正犯，並未實際參與移轉、變更、掩飾或隱匿之洗錢正犯行
    為，或取得財物或財產上利益，是本件關於事實欄所示詐騙
    犯罪犯罪所得經移轉、變更、隱匿後，應於洗錢或詐欺正犯
    部分沒收，並非在被告所為本件犯行中沒收。另依本院卷內
    資料所示，並無證據可資證明被告業已因本案提供帳戶獲得
    報酬或得朋分本案犯罪所得，爰不予宣告沒收其犯罪所得，
    併此敘明。
據上論結，應依刑事訴訟法第273條之1第1項、第299條第1項前
段，洗錢防制法第14條第1項、第16條第2項，刑法第11條、第30
條第1項前段、第2項、第339條第1項、第55條前段、第42條第3
項前段，判決如主文。
本案經檢察官白覲毓到庭執行職務。
中　　華　　民　　國　　111 　年　　11　　月　　8 　　日
　　　　　　　　刑事第十二庭  法  官  卓穎毓
以上正本證明與原本無異。
如不服本判決應於收受本判決後20日內向本院提出上訴書狀，並
應敘述具體理由。其未敘述上訴理由者，應於上訴期間屆滿後20
日內向本院補提理由書狀（均須按他造當事人之人數附繕本）「
切勿逕送上級法院」。 
　　　　　　　　　　　　　　　書記官　黃郁淇
中　　華　　民　　國　　111 　年　　11　　月　　8 　　日
附錄本案論罪科刑法條全文：
洗錢防制法第14條第1項
有第二條各款所列洗錢行為者，處7年以下有期徒刑，併科新臺
幣5百萬元以下罰金。
中華民國刑法第339條第1項
意圖為自己或第三人不法之所有，以詐術使人將本人或第三人之
物交付者，處5年以下有期徒刑、拘役或科或併科50萬元以下罰
金。